【裁判字號】    97,裁,709
【裁判日期】    970124
【裁判案由】    陞遷
【裁判全文】
最  高  行  政  法  院  裁  定
                                     97年度裁字第00709號
抗  告  人  甲○○
上列抗告人因與相對人財政部臺北市國稅局間陞遷事件，對於中
華民國96年2月27日臺北高等行政法院95年度訴字第1826號裁定
提起抗告，本院裁定如下︰
    主  文
原裁定廢棄。
    理  由
一、抗告法院認為抗告為有理由者，應廢棄或變更原裁定；非有
    必要，不得命原法院或審判長更為裁定，行政訴訟法第272
    條準用民事訴訟法第492條規定甚明。
二、本件抗告人現任相對人所屬中南稽徵所審核員，相對人於94
    年6月14日舉行93年下半年至94年上半年甄審委員會第8次會
    議審議辦理各級職務陞遷作業，並於同年7月1日以財北國稅
    人字第0940210797號令（下稱94年7月1日派令）核定訴外人
    林琇堙等9人陞遷。抗告人認其最具資績，卻未獲升任稽核
    ，乃於94年9月29日以復審申請書，向相對人請求派任稽核
    ，經相對人檢附上開復審書及答辯書等移由公務人員保障暨
    培訓委員會（下稱保訓會）處理。抗告人復以95年1月3日再
    復審申請書，表明係不服上開相對人94年7月1日派令。嗣經
    保訓會95年5月9日95公審決字第0125號復審決定，就有關抗
    告人請求派任稽核部分，以抗告人於提起本件行政救濟前，
    並未向機關提出具體請求，相對人自無從就此對抗告人有具
    體之行政處分，抗告人對無行政處分存在之事項提起行政救
    濟，於法未合，為復審不予受理之決定；另以相對人94年6
    月間辦理各層級職務陞遷案業已依程序完成陞補，抗告人不
    服未予陞任，其所提出之復審，已無實益，而作成其餘復審
    駁回之決定。抗告人仍不服，遂提起本件行政訴訟，請求相
    對人陞任抗告人為稽核。
三、原法院以：依司法院釋字第187號、第201號、第243號、第
    266號、第298號、第312號、第323號、第338號、第430號、
    第483號、第539號解釋，須足以改變公務員身分關係，或於
    公務員權利有重大影響之處分，或基於公務員身分所產生之
    公法上財產上請求權，始可依公務人員保障法所定復審、再
    復審程序請求救濟，並提起行政訴訟。至於未改變公務員身
    分之記大過、記過處分、考績評定、上級機關就其監督範圍
    內所發布之職務命令、服務機關對公務人員為同官等、同職
    等（官階）、同陞遷序列及同領導職責程度之遷調或其他工
    作條件及管理必要之處分，對公務人員權利難謂有重大影響
    ，則不許提起行政訴訟。本件抗告人係請求相對人派任稽核
    ，而相對人對部屬所為職務調動及是否調升抗告人職務，乃
    機關內部所為之管理措施，並未改變抗告人擔任公務員之身
    分關係，對其公務員之權利亦無重大影響，自屬應循申訴、
    再申訴途徑尋求救濟，並不得提起行政訴訟。保訓會復審不
    受理及駁回之理由雖有不同，惟結果並無二致，仍應予以維
    持等由，裁定駁回抗告人原審之訴。抗告人不服提起抗告，
    略謂：八職等審核員派任九職等稽核為「陞遷」，當然影響
    公務人員身分，原裁定謂未改變公務人員之法律地位，乃機
    關內部所為之管理措施等語，尚有未洽云云。
四、本院按：「人民因中央或地方機關對其依法申請之案件，於
    法令所定期間內應作為而不作為，認為其權利或法律上利益
    受違法損害者，經依訴願程序後，得向高等行政法院提起請
    求該機關應為行政處分或應為特定內容之行政處分之訴訟。
    」行政訴訟法第5條第1項定有明文。經查，抗告人原審提起
    請求相對人派任其為稽核，係請求由薦任第7至8職等之審核
    員調派代為薦任第7至9職等之稽核，屬公務人員之陞遷，如
    已影響其俸點，即誠難謂對其公務人員之權利無重大之影響
    ，原裁定就此重要之事項未予以詳究，遽爾謂相對人是否調
    升抗告人之職務，屬機關內部所為之管理措施，並未改變抗
    告人擔任公務員之身分關係，對其公務員之權利無重大之影
    響，不得提起行政訴訟而裁定駁回抗告人在原審之訴，容有
    未洽。抗告人一再爭執其除聲請復審外，並對相對人請求派
    任其為稽核，而相對人未作成派任與否之決定，故其自得提
    起行政訴訟乙節，關係抗告人原審提起請求相對人派任其為
    稽核，其是否已依法請求派任，而相對人應作為而未作為，
    經復審程序後，其所提起課予義務之訴訟是否合於法定要件
    ？應一併詳予查明。抗告論旨，指摘原裁定違誤，求予廢棄
    ，為有理由，應予廢棄。
五、據上論結，本件抗告為有理由，爰依行政訴訟法第272條、
    民事訴訟法第492條前段，裁定如主文。
中    華    民    國    97    年    1     月    24    日
                    最高行政法院第五庭
                        審判長法官  劉  鑫  楨
                              法官  侯  東  昇
                              法官  林  樹  埔
                              法官  劉  介  中
                              法官  戴  見  草
以  上  正  本  證  明  與  原  本  無  異
中    華    民    國    97    年    1     月    25    日
                              書記官  郭  育  玎


司法院資訊處製作；財團法人民間司法改革基金會備份。
